【裁判字號】    95,交上易,131
【裁判日期】    950629
【裁判案由】    過失致死等
【裁判全文】
臺灣高等法院刑事判決               95年度交上易字第131號
上  訴  人  臺灣士林地方法院檢察署檢察官
上  訴  人
即  被  告  丙○○
選任辯護人  馮志剛  律師
上列上訴人因被告過失致死等案件，不服臺灣士林地方法院94年
度交易字第206號，中華民國95年3月30日第一審判決（起訴案號
：臺灣士林地方法院檢察署93年度偵字第7314號），提起上訴，
本院判決如下：
    主  文
原判決關於過失致死及定應執行刑部分撤銷。
丙○○因過失致人於死，處有期徒刑拾月。
其他上訴駁回。
上揭第二項撤銷改判及第三項上訴駁回部分所處之刑，應執行有
期徒刑壹年。
    事  實
一、丙○○於民國（下同）93年7月29日晚上9時30分許，在臺北
    市大安區○○○路「錢櫃KTV」與友人飲用啤酒，已達不能
    安全駕駛之程度，明知不得酒後駕車，竟仍於同日晚上11時
    30分許，貿然駕駛車號2H-3028號自用小客車，搭載女友吳
    惠琳及其友人林茹筠，欲返回基隆市吳惠琳、林茹筠住處。
    於翌（30）日凌晨1時30分許，沿臺北縣汐止市○○路由東
    向西行駛，依規定在市區車速不得超過時速50公里，於行經
    茄安路176號前之際，丙○○本應注意車輛行駛不得超速，
    而依當時天候晴、夜間有照明、路面乾燥無缺陷、亦無障礙
    物，並無不能注意情事，乃竟疏未注意，仍以約90公里之車
    速超速行駛；適該址路邊有蘇秋棋（檢察官另為不起訴處分
    ）停放之車號2J-673號營業大貨車（係於93年7月29日晚上6
    時30分開始停放）；丙○○駛至該處時，復因乘坐在前副駕
    駛座之吳惠琳與之發生爭執，吳惠琳抓住方向盤往右拉，丙
    ○○一時情急，慌忙中將方向盤急往左轉，惟因車速過快且
    酒後操作失當，致所駕駛之2H-3028號自用小客車失速當場
    重力撞擊蘇秋棋停放在該處之2J-673號營業大貨車後方；林
    茹筠因衝撞力過大飛出車外，跌落在附近排水溝內，丙○○
    所駕之自小客車則於撞擊後繼續向前滑行22.5公尺後方始停
    下，車體因撞擊力道過大嚴重毀損；因而致吳惠琳受有顏面
    、頸部呈挫傷，鼻樑部呈挫裂創、深及顱骨致骨折而當場死
    亡，及林茹筠受有右側頭部呈開放性骨折、腦漿外溢、顏面
    呈挫傷、右頸部呈挫傷、右肩部至上臂呈挫裂創、肩胛骨呈
    骨折、背腰部有約拳大之挫傷兩處、右上臂、肘及左上臂、
    肘部及兩膝及右足蹠部呈挫傷多處等傷害而當場死亡。嗣經
    丙○○立即報警處理，於員警邱鵬勳到場時，丙○○於犯罪
    未被發覺前，當場向員警邱鵬勳自首，表明願接受裁判，旋
    並接受酒精濃度測試，測得其呼氣酒精濃度達每公升0.24
    毫克。
二、案經丙○○自首，及吳惠琳之父甲○○、林茹筠之父乙○○
    分別訴由臺北縣政府警察局汐止市分局報請臺灣士林地方法
    院檢察署檢察官偵查後，聲請簡易判決處刑。
    理  由
壹、上訴駁回（不能安全駕駛）部分：
  一被告丙○○在本院審理中雖坦承於上述時地酒後駕車，但否
    認有刑法第185條之3之公共危險罪犯行，辯稱：伊服用酒類
    尚未達不能安全駕駛動力交通工具之程度云云。惟查：
    (一)被告於肇事後於93年7月30日凌晨2時20分接受酒精濃度測
      試，測得其呼氣酒精濃度達每公升0.24毫克，有酒精濃度
      測試單、舉發違反道路交通管理事件通知單影本各一紙在
      卷可稽。
    (二)按刑法於88年4月21日經總統公布增訂第185條之3，將服
      用酒類不能安全駕駛動力交通工具而駕駛者，亦納入刑事
      處罰範疇，該條規定並自同年月23日正式施行。條文中所
      稱「不能安全駕駛動力交通工具」係屬不確定之法律概念
      ，除衡之行為人駕車時飲用酒類之程度及血液中酒精含量
      之多寡外，並應參以行為人當時之精神狀態、駕馭車輛之
      情形及對於交通號誌或指揮之遵守能力，以資相佐，斷非
      徒以飲酒數量作為取決是否成罪之唯一標準；否則，個人
      酒量殊異，偶因特殊情狀致未達平日精神狀態者亦所在多
      有，欲以劃一標準遽為能否安全駕車或酒醉之論斷，誠屬
      難能，是駕駛人於呼氣中酒精濃度達每公升零點五五毫克
      以上者，參酌各國標準固得認為不能安全駕駛，然在此標
      準以下之行為，如輔以其他客觀事實得作為不能安全駕駛
      之判斷時，亦屬之，法務部88年5月18日法88檢字第0016
      69號函亦曾為說明。被告於肇事後，經警對其施以吐氣所
      含酒精濃度成分測試為每公升0.24毫克，有酒精濃度測試
      單一紙在卷可據（見偵查卷第67頁）；而被告於偵查中亦
      自承喝酒之後注意力較不集中，發生車禍與伊喝酒確有關
      係（見偵查卷第101頁），得見被告服用酒類確已達不能
      安全駕駛動力交通工具之程度。又，被告係於93年7月29
      日晚上11時30分酒後駕車，於93年7月30日凌晨1時30 分
      許肇事，而警員係於93年7月30日凌晨2時20分始對被告進
      行酒測，則被告自駕車至酒測之時間已隔 2小時50分之久
      ，依一般人體內酒精含量之代謝率計算，被告於駕駛之初
      ，體內所含酒精濃度應已超過每公升0.25毫克，並駕車肇
      事，顯已達不能安全駕駛動力交通工具之程度，至為灼然
      。足證被告自白與事實相符，應屬可信。
    (三)此部分事證明確，被告犯行堪以認定。
  二核被告此部分所為，係犯刑法第185條之3之服用酒類不能安
    全駕駛動力交通工具罪。
  三原審基此適用刑法第185條之3之規定，並審酌被告酒後駕車
    ，考量被告之品行、智識程度、生活狀況，及供認犯行（否
    認觸犯公共危顯罪）之態度等一切情狀，有期徒刑四月。其
    認定事實、適用法律及量處徒刑，均為妥適。被告之上訴意
    旨否認犯罪及認原審量刑過重；公訴人之上訴意旨指摘原審
    量刑過輕，均無理由；其等上訴均應駁回。
貳、撤銷改判（過失致人於死）部分：
  一被告丙○○對於在上時地酒後駕車因而過失致人於死之事實
    ，在本院審理中已坦承不諱。復查：
    (一)被告之自白，核與告訴人甲○○即被害人吳惠琳之父及告
      訴人乙○○即被害人林茹筠之父之指訴情節相符。
    (二)被害人吳惠琳、林茹筠確因本件車禍分別致吳惠琳受有顏
      面、頸部呈挫傷、鼻樑部呈挫裂創、深及顱骨致骨折而當
      場死亡，及林茹筠受有右側頭部呈開放性骨折、腦漿外溢
      、顏面呈挫傷、右頸部呈挫傷、右肩部至上臂呈挫裂創、
      肩胛骨呈骨折、背腰部有約拳大之挫傷兩處、右上臂、肘
      及左上臂、肘部及兩膝及右足蹠部呈挫傷多處等傷害而當
      場死亡等情，業經臺灣士林地方法院檢察署檢察官督同法
      醫師相驗屬實，製有勘驗筆錄、相驗屍體證明書、驗斷書
      各二份及相驗屍體照片九張在卷可憑，另有酒精濃度測試
      單、舉發違反道路交通管理事件通知單影本、道路交通事
      故現場圖、道路交通事故調查報告表、現場照片55張在卷
      可資佐證（見偵字第7314號卷第16頁至第21頁、第39頁至
      第67頁）。被告之自白，核與事實相符，應屬可信。
    (三)按行車速度，依標誌或標線之規定，無標誌或標線者，在
      市區道路，時速不得超過50公里，在郊外道路時速不得超
      過60公里，道路交通安全規則第93條第1項第1款定有明文
      。被告考領有自用小客車駕駛執照，為其所自承在卷（見
      436號相驗卷第73頁），對於前開規定應知之甚稔，並有
      遵守之義務。且依當時天候晴、夜間有照明、路面乾燥無
      缺陷、亦無障礙物，並無不能注意之情事，有道路交通事
      故調查報告表在卷可查；乃被告竟疏未注意，於飲酒後不
      能安全駕駛汽車時，仍超速以時速90公里駕車肇事，見有
      突發事故又未能為適當之處置，其有過失甚明。本件車禍
      經送鑑定結果：認「丙○○酒後酒精濃度過量駕駛自小客
      車，嚴重超速行駛，且操作失當，為肇事原因」，有臺灣
      省臺北縣區車輛行車事故鑑定委員會93年 9月10日北鑑字
      第931443號函及臺灣省車輛行車事故覆議鑑定委員會94年
      5月3日府覆議字第0940100217號函在卷可憑（見偵字第73
      14號卷第94頁第97頁、第113頁），亦同此見解。又，被
      害人吳惠琳於肇事前雖曾與被告發生爭執，並有將方向盤
      往右拉之行為，然被告明知於駕駛時與吳惠琳發生口角爭
      執，必無法集中注意力安全駕駛，且可能有突發情況發生
      ，竟未先停車解決與吳惠琳之糾紛，猶以高速駕駛車輛，
      導致吳惠琳因與被告發生口角後，突將方向盤往右拉扯，
      被告急欲將方向盤往左回轉，仍因車速過快，且未注意路
      邊停放之車號2J-673號營業大貨車，致發生本件事故，被
      告自不能因被害人吳惠琳前述拉扯方向盤之行為而解免其
      過失責任，附此敘明。
    (四)被告因過失肇致被害人二人死亡，是被告之過失行為與被
      害人吳惠琳、林茹筠之死亡間，具有相當因果關係，亦可
      認應。
    (五)此部分事證明確，被告犯行洵堪認定。
  二論罪法條：
    (一)核被告此部分所為，係犯刑法第276條第1項之過失致死罪
      。被告以一駕車過失行為，致被害人吳惠琳、林茹筠二人
      同時死亡，係一行為同時觸犯二罪名，為想像競合犯，應
      依刑法第55條之規定從情節較重之致林茹筠過失致死罪處
      斷。
    (二)又被告係汽車駕駛人，於酒醉駕車後肇事致人死亡，負有
      過失致死之刑事責任，應依道路交通管理處罰條例第86條
      第1項之規定就過失致死罪部分加重其刑。
    (三)被告於肇事後，於警員前往現場處理時在場等候，並當場
      向警員承認為肇事人，有臺北市政府警察局交通警察大隊
      汐止分隊警員邱鵬勳依職權所填具自首調查報告表附卷可
      稽（見偵查卷第68頁），被告對未發覺之罪自首犯罪，而
      接受裁判，符合自首要件，應依刑法第62條前段之規定減
      輕其刑。
    (四)被告所犯過失致死罪刑有加重及減輕之情形，應依刑法第
      71條之規定先加後減之。
  三原審就此部分據以論罪科刑，固非無見。惟查，被告於肇事
    後已與被害人家屬成立調解，並在本院審理中全部履行調解
    條件，業據被害人家屬在本院審理中到庭陳述在卷，有審判
    筆錄在卷可稽；原審未及審酌尚有未洽。公訴人之上訴意旨
    指摘被告事後態度惡劣，調解後拒不履行，原審科刑顯屬過
    輕云云，為無理由；被告上訴意旨認原審量刑過重，則為有
    理由；應由本院將原判決撤銷改判。爰審酌被告酒後超速駕
    車，已然剝奪二年輕人之寶貴生命，過失責任不輕，所生危
    害甚大，及犯罪後已坦承犯罪，並與告訴人達成和解、履行
    全部給付等一切情狀，量處如主文第二項所示之刑。
  四被告前雖未曾受有期徒刑以上刑之宣告，有本院被告全國前
    案紀錄表在卷可查；然被告係酒後駕車肇事，且犯罪後並未
    誠懇表達對被害人林茹筠之歉意，履行調解條件亦不積極，
    被害人林茹筠之母親對此甚不諒解，迭次於本院審理中強烈
    表達不滿。本院因以被告所造成之損害重大，認為不宜為緩
    刑之宣告，併此敘明。
參、被告所犯上開刑法第185條之3之公共危險罪、第276條第1項
    之過失致死罪二罪間，犯意各別，犯罪構成要件又不相同，
    應予分論併罰；爰並定應執行刑為期徒刑壹年。
據上論斷，應依刑事訴訟法第368條、第369條第1項前段、第364
條、第299條第1項前段，道路交通管理處罰條例第86條第1項，
刑法第276條第1項、第55條、第62條前段、第51條第5款，罰金
罰鍰提高標準條例第1條前段，判決如主文。
本案經檢察官田炳麟到庭執行職務。
中    華    民    國    95    年    6     月    29    日
                  刑事第十庭    審判長法  官  劉景星
                                      法  官  陳志洋
                                      法  官  陳博志
以上正本證明與原本無異。
不得上訴。
                                      書記官  陳嘉文
中    華    民    國    95    年    7     月    3     日
附錄：本案論罪科刑法條全文
刑法第185 條之3
服用毒品、麻醉藥品、酒類或其他相類之物，不能安全駕駛動力
交通工具而駕駛者，處一年以下有期徒刑、拘役或三萬元以下罰
金。
刑法第276 條第1 項
因過失致人於死者，處二年以下有期徒刑、拘役或二千元以下罰
金。


司法院資訊處製作；財團法人民間司法改革基金會備份。
